臺灣高等法院高雄分院刑事判決　　九十年度上易字一九六五號
　　上　訴　人
　　即　被　告　乙○○
　　選任辯護人　許銘春律師
　　　　　　　　張文雪
右上訴人因傷害案件，不服臺灣高雄地方法院九十年度易字第二二二八號中華民國九
十年九月二十八日第一審判決（起訴案號：臺灣高雄地方法院檢察署九十年度偵字第
八二一八號），提起上訴，本院判決如左：
      主  文
原判決撤銷。
乙○○無罪。
      理  由
一、公訴意旨略以：乙○○於民國（下同）九十年三月九日二十三時二十分許，夥同
    不詳姓年籍之成年男子四名，共同基於傷害人身體之犯意，在高雄市小港區○○
    ○路十五之二號甲○○○住處，共同持木棍出手毆打甲○○○，致其受有硬腦膜
    下出血之傷害，因認乙○○涉有刑法第二百七十七條第一項之傷害罪嫌。
二、公訴人認被告涉有右揭傷害罪嫌，係告訴人甲○○○之指訴，而告訴人甲○○○
    受有硬腦膜下出血之傷害之事實，亦有診斷證明書可憑，且證人何性南、伍春雲
    於警訊供稱與被告及洪企鋒四人打麻將，惟洪企鋒於警訊卻供稱未曾與被告及證
    人何性南、伍春雲打過麻將，只記得打過四色牌，再經隔離訊問，被告所辯與證
    人何性南、伍春雲所證不一為其主要論據。訊據上訴人即被告洪正榮（下稱被告
    ）堅詞否認有何傷害犯行，辯稱：當日確在友人何性南家中與伍春雲打四色牌，
    惟因在場之何性南擔心打四色牌會有賭博問題，遂要伊改稱打打麻牌，嗣於做完
    筆錄後，因覺不妥，遂向警員黃松輝詢以是否改回打四色牌，警員告以「反正都
    是在賭博，寫打麻牌就好了，這不是重點」等語，伊當時確係在何性南家打四色
    牌，並未前往告訴人甲○○○家裡毆打告訴人等語。
三、按犯罪事實應依證據認定之，無證據不得推定其犯罪事實，刑事訴訟法第一百五
    十四條定有明文。又認定犯罪事實所憑之證據，雖不以直接證據為限，間接證據
    亦包括在內；然而無論係直接或間接證證，其為訴訟上之證明，須於通常一般之
    人均不致有所懷疑，而得確信其為真實之程度者，始得據為有罪之認定。再者，
    被告否認犯罪事實所持之辯解，縱使不能成立，仍非有積極之證據足以證明其犯
    罪行為，不能遽有罪之認定。另告訴人之告訴係以使被告受刑事訴追為目的，是
    其陳述是否與事實相符，仍應調查其他證據以資審認，此有最高法院三十年上字
    第一八三一號、五十二年台上字第一三００號、七十六年度台上字第四九八六號
    判例可資參照。
四、經查：
  (一)告訴人甲○○○於第一次警訊中指稱：我於九十年三月九日二十三時二十分許，
    從家裡走出來，正要走到門口開門時，就被四、五名不詳姓名年輕人持木棒將我
    打傷，其中我認得一位綽號叫「榮仔」的年青人，剩下的我都不認識。當時有鄰
    居看到我被打之情事，可是無人出面作證；於第二次警訊中則指稱：我二兒子洪
    文吉在我家二樓聽到我在喊「救人」聲音，就下來，該四、五名年青人才立即騎
    機車離開（見警訊筆錄第一至四頁）；於第三次警訊中指稱：許秀春有目擊（見
    附於原審卷內第三五頁之警訊筆錄）；於偵查中則陳稱：大約有八、九人打我，
    只認得乙○○一人。有人看見，不記得是誰，我兒子聽到我喊救命才下樓（見偵
    卷第十三頁及背面）；於原審法院指稱：當天打我的人有十幾人，其中一個是被
    告，他們有拿木棍，被告手上也有拿木棍。我被打時並沒有其他人看到（見原審
    卷第十五頁、二十六頁、四十三頁）；於本院調查時陳稱：那天剛好看完電視正
    走出要騎車，剛走出門，關好鐵門，就被人拿木頭及其他不詳器物打我。有三、
    四人打我。他（指被告）是正面打我，他後來有到醫院看我。當時我正好在關鐵
    門各等語（見本院卷第二十五頁、第四十一頁）。告訴人甲○○○就其被毆打時
    ，共犯之人數先則謂四、五名，嗣又稱八、九人，繼之又稱十幾人、三、四人，
    先後所述不一，且與證人許秀春於警訊中證稱：「當天我在家裡看電視，聽到外
    面有大約二十位年輕人談話，我就出來看，然後聽到甲○○○在哀叫，我就馬上
    打電話叫警察及救護車。」「（警方所提供妳指的相片上的乙○○當天妳是否有
    看見或是看到乙○○是站在妳門前附近的人？）沒有。」各等語（見附於原審卷
    內三十四頁之警訊筆錄）。依告訴人甲○○○上開指訴觀之，其對共犯之人數顯
    然無法為適切之指認，且其既係在關鐵門之際，突遭襲擊，在場人數非少，其能
    否確切目睹歹徒中確有被告在場，即非無疑問。更何況，依前揭證人許秀春上開
    證述，其亦未目睹被告當時亦在場，至為顯然。
  (二)證人即告訴人甲○○○之子洪文吉於警訊中雖證稱：我當時看到其中一名名涉案
    之年青人之背影很像乙○○。我沒有很確定是乙○○等人，我只有目擊到一名歹
  徒逃逸時之背影很像乙○○等語（見警卷第五頁）。惟所謂背影很像云云，顯係
    個人推測之詞，依刑事訴訴法第一百六十條之規定，自不採為認定被告有毆打告
    訴人甲○○○之證據。
  (三)告訴人甲○○○於偵查中陳稱：我不知道被告為何毆打我，與被告無仇恨（見偵
    卷第十一頁）；於本院調查時陳稱：我前一天去夜市，我跟朋友說被告是誰的兒
    子，隔天就被打，我不知道被告有沒有聽到等語（見本院卷第二十五頁）。再者
    ，證人即告訴人甲○○○之夫洪瑞琳於本院調查時證稱：他（指被告）受僱於我
    做鐵工，約做半年，在事發前二年前就沒做了，因為我當時要到台中工作，他沒
    有辦法去，所以就沒有再受僱於我。我隔天有去找他，他說他都沒有，以前跟我
    一起工作尚稱融洽，他說他當時在賭博，我說我相信他是不會，被告有主動說要
    到醫院讓我太太指認，但我太太當時在加護病房無法指認等語（見本院卷第二十
    四、二十五頁）。足徵被告與告訴人甲○○○間並無任何具體之冤仇或糾葛，衡
    諸常情，告訴人甲○○○既無設詞誣陷，則被告豈有持木棍朝告訴人甲○○○頭
    部毆打之理。是尚難僅憑被告與告訴人間沒有任何恩怨，遽認告訴人之指訴必與
    事實相符。
  (四)證人洪企鋒於九十年四月六日在警訊中，經警詢以：據乙○○稱九十年三月九日
    二十一時四十分在高雄市小港區○○○路七五之一號你與乙○○、何性南、伍春
    雲等三人一起打麻將是否實在時，證稱：我沒有與他們三人（指被告及何性榮、
    伍春雲）打過麻將，但是曾經有賭過四色牌，但是不是在九十年三月九日二十一
    時四十分許我就不記得了，何性南我認識，口卡片上之人就是伍春雲等語（見警
    卷第九頁）。而證人黃松輝（即負責偵訊被告、告訴人甲○○○、證人洪文吉、
    何性南之警員）於偵查中，經檢察官詢以「洪企鋒是否有明確的跟你說？」，黃
    松輝證稱：應該是玩四色牌，可是在做筆錄時說是打麻將，因為怕講四色牌構成
    賭博等語（見偵卷第二十三頁）。按證人洪企鋒在警訊時，係由另名警員黃中仁
    負責偵訊，且洪企鋒之警訊筆錄亦記載係打麻將，證人黃松輝則負責偵訊被告、
    何性南等人，有警訊筆錄可憑，證人黃松輝既未偵訊洪企鋒，且依洪企鋒前揭警
    訊筆錄觀之，亦無「應該是玩四色牌可是在做筆錄時說是打麻將，因為怕講四色
    牌構成賭博」之情事。參以證人何性南、伍春雲事後於檢察官偵查中則證稱係打
    四色牌，被告亦為相同之陳述，則證人黃松輝上開所證之對象，非係對證人洪企
    鋒而係被告、證人何性南無訛。是證人洪企鋒確有與被告及何性南、伍春雲以四
    色牌賭博財物無訛。雖然洪企鋒不記得賭博財物之時間。惟證人陳賢龍於原審及
    本院調查時到庭結證稱：九十年三月九日晚上八點多，我一個人在洪企瑤店裡吃
    東西，九點多我過去我表姐夫何性南的店裡看他人四人賭博，我表姐夫的店就在
    洪企瑤店的隔壁，參加賭博的人是被告、何性南及一名不知名中年婦女及洪企鋒
    ，他們在玩四色牌，玩到幾點我不知道，但是我走的時侯已經是晚上十二點，他
    們四個人仍未離開等語（見審卷第二四頁、二五頁）；於本院調查時亦到庭結證
    稱：當天我沒有打，我只是在旁邊看何性南、洪企鋒、還有一個女人我不認識，
    他們打到幾點我不知道，我十二點要離開時他們還在玩，我是七點多去。因為何
    性南是我的表姐夫，我去那邊泡茶，有時我會去那邊打麻將，那裡除了麻將以外
    還有四色牌等語（見本院卷第四十頁）。按被告是否確於告訴人甲○○○被毆時
    在何性南住處賭博財物，與被告是否有公訴人所指之傷害犯行有直接重要之關係
    。證人陳賢龍與被告非親非故，若非確有其事，豈有甘冒偽證之刑章而故為迴護
    之理，雖證人就前往何性南住處之時間先後所述不盡一致，惟證人陳賢龍係於九
    十年七月十日在原審結證，於同年十二月十七日到庭接受本院調查訊問，距告訴
    人甲○○○被毆之九十年三月九日，先後相去已有四個月、九個月之久，而當日
    究係何時前往，事屬日常細瑣，記憶不清，在所難免。證人伍春雲於偵查中證稱
    當時沒有人在該處泡茶及看賭博等語，與被告及何性南亦稍有差異之情形，亦係
    因距警訊迄檢察官偵訊時已逾二個月，且事屬細瑣小事所致。參以證人洪企鋒前
    揭所證，及證人何性南、伍春雲於檢察官偵查中所證當天確有與洪企鋒賭及被告
    博財物等情，證人陳賢龍所證仍足採信。是被告所辯於警訊時供稱係打麻將係因
    怕說打四色牌構成賭博等語（按一般人未必暸解如在公眾得出入之場所打四色牌
    與打麻將均購成賭博罪），洵非無據。退步言之，縱令被告所辯不成立，惟如前
    所述，證人洪文吉、許秀春並未目睹被告有毆打告訴人甲○○○，告訴人甲○○
    ○之指訴既有可疑，且未達於通常一般之人均不致有所懷疑，而得確信其為真實
    之程度，依前揭最高法院之判例意旨，自難採為被告有毆打告訴人甲○○○之證
    據。
    綜上所述，告訴人甲○○○確有被毆而受有硬腦膜下出血之傷害，惟並無積極確
    切之證據足以證明係被告所為，此外，本院亦查無其他確切之證據足以證明被告
    有公訴人所指之傷害罪嫌，被告被訴傷害罪嫌自屬不能證明。
五、原審未詳為推求，據以論罪科刑，尚有未洽，被告執此上訴，為有理由，應由本
    院撤銷改判，並諭知無罪之判決。
據上論斷，應依刑事訴訟法第三百六十九條前段、第三百六十四條、第三百零一條第
一項，判決如主文。
本案經檢察官林應華到庭執行職務。
中    華    民    國     九十一     年       一       月     三十一   日
                              臺灣高等法院高雄分院刑事第四庭
                                  審判長法官  蕭權閔
                                        法官  陳啟造
                                        法官  李嘉興
右正本證明與原本無異。
不得上訴。
                                      書記官  呂素珍
中    華    民    國     九十一     年       二       月      四      日
                                                                      Ｄ
